臺灣雲林地方法院民事簡易判決
111年度港簡字第22號
原      告  楊龍屈


訴訟代理人  林堯順律師
被      告  新宸企業社

兼
法定代理人  劉惠蘭

上列當事人間請求給付租金等事件，本院於民國111年7月21日言
詞辯論終結，判決如下：
    主  文
被告應連帶給付原告新臺幣64,654元，及自民國110年11月19日
起至清償日止，按週年利率百分之5計算之利息。
被告劉惠蘭應給付原告新臺幣77,249元，及自民國110年11月19
日起至清償日止，按週年利率百分之5計算之利息。
訴訟費用由被告連帶負擔百分之45，餘由被告劉惠蘭負擔。
本判決得假執行。
    事實及理由
壹、程序事項
一、按訴狀送達後，原告不得將原訴變更或追加他訴，但請求之
    基礎事實同一者，不在此限，民事訴訟法第255條第1項第2
    款定有明文。本件原告起訴時，原係請求被告連帶給付新臺
    幣（下同）155,617元及利息，嗣原告於民國111年7月21日
    當庭變更訴之聲明為如主文第1項、第2項所示（見港簡字卷
    第174頁至第175頁），核與上開規定相符，應予准許。
二、被告經合法通知，未於最後言詞辯論期日到場，核無民事訴
    訟法第386條各款所列情形，爰依原告之聲請，由其一造辯
    論而為判決。
貳、實體事項
一、原告主張：原告與被告劉惠蘭於109年3月19日訂立租賃契約
    （下稱系爭租賃契約），約定由被告劉惠蘭向原告承租門牌
    號碼雲林縣○○鄉○○路0段000○0號房屋（下稱系爭房屋），租
    期自109年4月1日起至110年3月31日止，每月租金18,000元
    ，水費、電費、清潔費等均應由被告劉惠蘭負擔，被告新宸
    企業行則為被告劉惠蘭之連帶保證人。嗣因系爭租賃契約到
    期，被告劉惠蘭拒不搬遷，經雙方協議後同意將租期延長至
    110年5月31日止，然於期限屆至後，原告發現系爭房屋有隔
    間遭破壞、房屋內、外堆置廢棄物且房間及環境髒亂之情形
    ，原告因而支出如附表編號3、4所示之隔間整修費用18,000
    元、清潔消毒及垃圾清運費用30,000元，且因系爭房屋髒亂
    ，於110年6月至9月間無法出租而使原告受有如附表編號6所
    示之租金損害72,000元。此外，被告劉惠蘭於租賃期間積欠
    如附表編號1、2所示之電費16,054元、自來水費600元未繳
    納，由原告代為墊支；被告另向原告超收如附表編號5所示
    之電費5,249元，爰依如附表請求權基礎欄所示之法律關係
    提起本件訴訟等語。並聲明如變更後訴之聲明。
二、被告則以：同意原告關於如附表編號2所示代墊自來水費600
    元之請求，原告確實為被告代墊如附表編號1所示之電費16,
    054元，被告對原告超收如附表編號5所示之電費5,249元不
    予爭執。惟原告請求如附表編號4所示清潔消毒清運費用30,
    000元部分，僅願意承擔清運部分費用5,000元。原告請求如
    附表編號3所示隔間毀損部分雖是在承租期間損壞，但被告
    不曾破壞房間隔間，不願賠償隔間整修費用。又被告於110
    年6月1日已將系爭房屋點交返還原告，系爭房屋所留存的廢
    棄物確實是被告的，但因點交完畢後原告將房屋內門上鎖，
    被告無法進入清除，也無人告訴被告應清理廢棄物，不願賠
    償如附表編號6所示之租金損害等語。並聲明：原告之訴駁
    回。
三、得心證之理由
　㈠原告主張其與被告劉惠蘭就系爭房屋訂立系爭租賃契約，並
    約定由被告新宸企業社擔任被告劉惠蘭之連帶保證人，然被
    告劉惠蘭歸還系爭房屋時，於系爭房屋內、外有遺留廢棄物
    之事實，業據提出系爭租賃契約影本、系爭房屋照片為證（
    見司促字卷第4頁至第5頁背面、第21頁至第22頁），被告於
    本院審理中亦自承廢棄物為被告所棄置、系爭租賃契約於11
    0年5月31日經兩造協議終止等語（見港簡字卷第137頁），
    本院依證據調查之結果，堪信原告前開主張為真實。
　㈡按依系爭租賃契約第3條、第11條約定：「租金每個月新臺幣
    一萬捌千元整，乙方（即被告劉惠蘭）不得藉任何理由拖延
    或拒繳水費、電費、瓦斯費、電話費、管理費、清潔費由乙
    方負責支付」、「乙方應以善良管理人之注意使用房屋，因
    乙方之過失致房屋毀損，應負損害賠償之責。房屋因天災地
    變或自然之損壞，乙方應需負責修理完成」。又按因故意或
    過失，不法侵害他人之權利者，負損害賠償責任。故意以背
    於善良風俗之方法，加損害於他人者亦同；承租人應以善良
    管理人之注意，保管租賃物，租賃物有生產力者，並應保持
    其生產力。承租人違反前項義務，致租賃物毀損、滅失者，
    負損害賠償責任。但依約定之方法或依物之性質而定之方法
    為使用、收益，致有變更或毀損者，不在此限，民法第184
    條第1項、第432條定有明文。再按當事人主張有利於己之事
    實者，就其事實有舉證之責任。但法律別有規定，或依其情
    形顯失公平者，不在此限，民事訴訟法第277條規定甚明。
    　　
　㈢原告得請求被告連帶給付之金額共64,654元，分述如下：
　⒈如附表編號1、2所示代墊自來水費600元、電費16,054元：
　　原告主張被告劉惠蘭未繳納承租期間自來水費600元、電費1
    6,054元，該費用均由原告代墊支出，有電表照片、台灣電
    力公司繳費憑證、台灣自來水股份有限公司水費通知單、水
    表照片、電費帳單明細在卷可稽（見司促字卷第8頁至第11
    頁、第14頁至第15頁，港簡字卷第37頁至第47頁）。被告對
    此表示願給付原告自來水費600元，電費部分確實為原告代
    墊等語，並經兩造同意代墊電費部分之金額為16,054元（見
    港簡字卷第128頁、第139頁）。本院依證據調查之結果，堪
    信原告主張為真實。被告劉惠蘭依系爭租賃契約第3條約定
    ，本應負擔承租期間所生之自來水費及電費，被告新宸企業
    社為被告劉惠蘭之連帶保證人，亦應就此負連帶給付責任，
    是原告請求被告應連帶給付如附表編號1、2所示代墊自來水
    費600元、電費16,054元部分，均為有理由，應予准許。
　⒉如附表編號3所示之隔間整修費用18,000元：
　　原告主張被告劉惠蘭於承租期間內，毀損房間隔間板材，所
    需隔間整修費用18,000元等情，有現場照片、估價單在卷可
    憑（見司促字卷第16頁、第21頁），被告亦自承隔間係於承
    租期間內毀損（見港簡字卷第137頁），是依證據調查之結
    果，堪信原告主張為真實。被告劉惠蘭為系爭房屋承租人，
    本應以善良管理人之注意義務保管使用系爭房屋，卻仍違反
    前開注意義務，致系爭房屋之隔間毀損，又被告新宸企業社
    為被告劉惠蘭之連帶保證人，即應就隔間毀損部分負連帶賠
    償責任。被告雖辯稱前開隔間毀損為自然損壞，被告毋庸負
    責云云，然依前開現場照片所示，系爭房屋隔間板材上有許
    多破裂痕跡，該痕跡分布之位置均在板材中央，大小均等，
    痕跡邊緣呈現撕裂狀等情以觀，可認該痕跡應係受鈍器撞擊
    所致，又隔間板材上並無發霉、腐壞、鏽蝕等自然毀損痕跡
    ，是該痕跡應為人為因素所致毀損；被告對其所辯之內容，
    於本件言詞辯論終結時亦未能舉證以實其說，自難採信被告
    所辯為真實。從而，原告依系爭租賃契約第11條約定、民法
    第432條規定及連帶保證之法律關係，請求被告應就隔間整
    修費用負連帶給付責任，為有理由，應予准許。
　⒊如附表編號4所示之清潔消毒清運費用30,000元：
　　系爭租賃契約於110年5月31日經兩造合意終止，契約終止後
    被告劉惠蘭依約應返還系爭房屋，然經兩造至現場查看系爭
    房屋狀況時，被告劉惠蘭卻仍於系爭房屋內、外遺留有大量
    廢棄物未為處理，其所生清潔、消毒及廢棄物清運費用共計
    30,000元等情，有現場照片、估價單存卷可佐（見司促字卷
    第16頁、第21頁至第22頁）。被告雖辯稱原告於契約終止後
    將系爭房屋上鎖，且未告知被告應清除廢棄物，不應由被告
    負責云云，然經本院當庭勘驗被告返還系爭房屋予原告時之
    錄影檔案，發現現場確實遺留有大量如酒瓶、破銅爛鐵、雨
    傘、木板、塑膠桶，及以黑色大型垃圾袋或紙箱裝載的廢棄
    物，其範圍分布於系爭房屋入門大廳、中庭、系爭房屋另側
    大廳、室外空地，且經原告之使用人即原告之子當場請求被
    告劉惠蘭清除廢棄物，被告劉惠蘭卻僅回稱廢棄物都不要了
    、沒有要留存、「丟給你要你面對」等語而未為清除。待雙
    方確認系爭房屋狀況完畢後，原告之使用人將系爭房屋玻璃
    門、紗門關上，但未以鑰匙上鎖等情，有本院勘驗筆錄及附
    圖在卷可稽（見港簡字卷第175頁至第177頁、第179頁至第1
    85頁），是依前開勘驗結果，被告所辯其因系爭房屋上鎖，
    無法入內清潔等情已不可採。又自前開現場照片及勘驗附圖
    所示廢棄物分布之種類、範圍及現場環境之髒亂程度以觀，
    系爭房屋內、外確實有清潔、消毒及清運廢棄物之必要。被
    告雖另辯稱是因為系爭房屋於承租期間出現老鼠才需要消毒
    ，該部分費用不應由被告負擔云云，然被告並未提出任何證
    明，難信其所辯內容為真實。是原告依系爭租賃契約第3條
    、第11條約定、民法第432條規定及連帶保證之法律關係，
    請求被告連帶給付如附表編號4所示清潔消毒及垃圾清運費
    用30,000元，於法有據，應予准許。　　　　
　㈣原告得請求被告劉惠蘭給付之金額共77,249元，分述如下：
　⒈如附表編號5所示之超收電費5,249元：
　　原告主張被告劉惠蘭於109年7月2日至110年1月15日承租期
    間，以每度電7元之價額向原告超收電費款項，此部分應改
    依台灣電力公司於110年5月1日實施之電價表中，關於在低
    壓供電下，表燈（住商）用電營業用電價表為計算基礎，按
    原告用電當期用電總度數計算相對應之電費，超過原告依前
    開計算結果應負擔之部分者，被告即應返還，此有被告出具
    之請款單在卷可憑（見港簡字卷第49頁至第51頁），並經被
    告於本院審理中同意超收電費部分之金額為5,249元（見港
    簡字卷第138頁至第139頁）。被告劉惠蘭就前開超收電費部
    分，無法律上原因而受有利益，致原告受有損害，原告依不
    當得利之法律關係，請求被告劉惠蘭給付如附表編號5所示
    之超收電費5,249元部分，即有理由，應予准許。
　⒉如附表編號6所示之租金損失72,000元：
　　被告劉惠蘭於系爭房屋入門大廳、中庭、系爭房屋另側大廳
    、室外空地遺留有大量如酒瓶、破銅爛鐵、雨傘、木板、塑
    膠桶，及以黑色大型垃圾袋或紙箱裝載的廢棄物未為清理；
    又被告辯稱因系爭房屋上鎖，其無法入內清潔云云，難以採
    信等情，均業如前開三、㈢⒊所述，前開廢棄物於110年9月30
    日始經原告雇工清潔清運完畢，亦有前開估價單在卷可憑（
    見司促字卷第16頁）。在前開廢棄物清除完畢以前，依廢棄
    物分布之種類、範圍及現場環境之髒亂程度以觀，系爭房屋
    顯然無法再行出租或為通常之使用，本院依證據調查之結果
    ，堪信原告主張系爭房屋自系爭租賃契約終止後之翌日即11
    0年6月1日起至前開廢棄物清除之日即110年9月30日止，因
    被告劉惠蘭前開不法行為致系爭房屋無法出租，受有相當於
    租金之損害72,000元（計算式：每月租金18,000元×4月＝72,
    000元）等情為真實。則原告請求被告劉惠蘭應給付如附表
    編號6所示之租金損失72,000元為有理由，亦應准許。
四、從而，原告分別依如附表請求權基礎欄所示之法律關係，請
    求被告連帶給付如主文第1項所示，及請求被告劉惠蘭給付
    如主文第2項所示，均為有理由，應予准許，並依民事訴訟
    法第389條第1項第3款規定，依職權宣告假執行。
五、本件事證已臻明確，當事人其餘攻擊防禦方法及所提證據，
    經審酌後，核與判決結果不生影響，爰不逐一論述，併此敘明
    。
六、訴訟費用負擔之依據：民事訴訟法第78條、第85條第1項但
    書、第85條第2項。
中　　華　　民　　國　　111 　年　　8 　　月　　16　　日
                  北港簡易庭      法  官  詹皇輝
以上正本證明與原本無異。
如不服本判決，應於送達後20日內，向本院北港簡易庭提出上訴
狀並表明上訴理由，如於本判決宣示後送達前提起上訴者，應於
判決送達後20日內補提上訴理由書（須附繕本）。
中　　華　　民　　國　　111 　年　　8 　　月　　16　　日
                                  書記官  伍幸怡
　　　　　　　　　　　　　　　　　
附表：
編號 原告請求之項目 請求之金額 （新臺幣） 請求權基礎 請求之對象及給付方式 1 代墊民國110年2月24日至民國110年4月25日間電費 16,054元 系爭租賃契約第3條、連帶保證之法律關係 請求被告連帶給付  2 代墊水費 600元   3 隔間整修費用 18,000元 系爭租賃契約第3條、第11條、民法第432條、連帶保證之法律關係  4 清潔消毒及垃圾清運費用 30,000元   5 返還民國109年7月2日至民國109年9月28日間超收電費 5,249元 不當得利之法律關係 請求被告劉惠蘭給付 6 民國110年6月至9月間無法出租之租金損害 72,000元 侵權行為之法律關係  總計  141,903元  請求被告連帶給付64,654元     請求被告劉惠蘭給付77,249元